【裁判字號】    97,交聲,2572
【裁判日期】    971015
【裁判案由】    交管條例聲異
【裁判全文】
臺灣板橋地方法院交通事件裁定        97年度交聲字第2572號
原處分機關  交通部公路總局臺北區監理所板橋監理站
異  議  人
即受處分人  乙○○
上列異議人因違反道路交通管理處罰條例案件，對於交通部公路
總局臺北區監理所板橋監理站九十七年九月十二日所為之板監裁
字第裁四一－Ｃ00000000號裁決處分（原舉發案號：臺
北縣政府警察局九十七年一月十日北縣警交字第Ｃ000000
00號），聲明異議，本院裁定如下：
    主  文
異議駁回。
    理  由
一、原處分意旨略以：異議人即受處分人乙○○於民國（下同）
    九十七年一月十日十八時十五分許，騎乘車牌號碼ＣＬＵ－
    五二一號普通重型機車，於臺北縣中和市○○路與板南路口
    之有燈光號誌管制交岔路口闖紅燈（中正路左轉板南路），
    經警示意鳴笛攔停時，又拒絕停車接受稽查而逃逸，為臺北
    縣政府警察局交通隊執勤警員以北縣警交字第Ｃ00000
    000號舉發違反道路交通管理事件通知單（以下簡稱舉發
    通知單）逕行舉發，原處分機關遂依道路交通管理處罰條例
    第六十條第一項、第六十三條第一項第一款（原裁決書漏引
    第一項第一款）規定，裁處罰鍰新台幣（下同）三千元，並
    記違規點數一點。
二、異議意旨略以：伊就闖紅燈部分無異議，伊於九十一年八月
    二十七日因意外造成頭部外傷及左下肢骨折後，造成右耳整
    日持續耳鳴及高頻聽力喪失，有國立台灣大學醫學院附設醫
    院於九十一年九月二十二日出具之診斷書一紙、亞東醫院於
    九十一年九月二十七日、九十七年二月二十六日出具之診斷
    證明書（乙種）二紙可證，故當時伊並未聽見警員之鳴笛示
    意停車，伊完全不知被取締，伊絕無拒絕接受稽查之違規行
    為云云。
三、按汽車駕駛人，駕駛汽車有違反本條例之行為，經交通勤務
    警察或依法令執行交通稽查任務人員制止時，不聽制止或拒
    絕停車接受稽查而逃逸者，除按各該條規定處罰外，處三千
    元以上六千元以下罰鍰；又按汽車駕駛人有道路交通管理處
    罰條例第六十條第一項之情形者，除依原條款處罰鍰外，並
    記違規點數一點，道路交通管理處罰條例第六十條第一項、
    第六十三條第一項第一款分別定有明文。復依同條例第七條
    之二第一項第四款規定，汽車駕駛人之行為有不服指揮稽查
    而逃逸之情形，當場不能或不宜攔截製單舉發者，得對汽車
    所有人逕行舉發之。
四、經查：
（一）異議人於前揭時、地，騎乘車牌號碼ＣＬＵ－五二一號普
      通重型機車行經有燈光號誌管制之交岔路口闖紅燈之事實
      並不爭執，除據異議人供述無訛，復經證人即本件舉發之
      臺北縣政府警察局交通隊執勤警員甲○○到庭證述屬實，
      是此部分事實足堪認定。
（二）異議人雖以上開情詞置辯。惟查：異議人確有明知警員示
      意停車卻仍拒絕接受稽查逕行駛離而逃逸之事實，業據證
      人甲○○於本院訊問時具結證述明確，其證稱：當時伊站
      在中正路與板南路口中間的安全島上執行勤務，在該路口
      還有一位同仁與伊一起執勤，中正路要左轉板南路的紅燈
      已經亮起，該同仁站在中正路之路邊拿起指揮棒要車輛停
      車，異議人的車子騎在靠近中間車道，本來有停一下，後
      來又左轉過去騎向板南路，行經的路線會經過伊站立的安
      全島前，當時只有異議人一輛機車左轉騎過來，伊有鳴笛
      並拿指揮棒示意請異議人停車，當時是用哨子吹一長音，
      然後從分隔島走下來，右手拿指揮棒伸出做攔停動作，當
      時天色暗了，指揮棒很亮，長度約有六十公分，異議人不
      可能沒有看見，可是異議人沒有要停車的樣子，所以伊又
      繼續吹哨子短聲，示意異議人停車，異議人經過伊面前的
      距離，只要伊再向前一步的話，指揮棒幾乎可以打到異議
      人，伊還可以明顯看到異議人有戴眼鏡，因為眼鏡很大，
      所以印象很深刻，但是異議人並沒有停車，經過伊面前的
      時候伊確定異議人看了伊一眼，之後就繼續騎走，伊就記
      下異議人的車牌號碼、特徵，伊記得異議人車子前方有一
      個擋風玻璃，回去之後伊有調出車籍資料查證顏色、車型
      、車號是否相符，確認無誤之後，伊就開單舉發等語綦詳
      （見本院九十七年十月九日訊問筆錄），並有證人甲○○
      庭呈之繪製現場圖及現場照片三紙、臺北縣政府警察局北
      縣警交字第Ｃ00000000號舉發通知單、臺北縣政
      府警察局北縣警交字第○九七○○二○五四七號函各一份
      在卷可稽。而警員執行公務時，本身即受有行政懲處責任
      之監督，其到庭具結作證，更係以刑事責任擔保其證言之
      真實性，本件舉發警員既已到庭證述如上，證人與異議人
      間亦無任何嫌隙，當不至甘冒涉犯偽證罪之風險，僅為罰
      鍰處分即蓄意構陷異議人。此外，本院就證人甲○○前開
      證言查無顯著瑕疵或與事實不符之處，亦無任何證據足資
      懷疑其有何捏造事實違法取締之不法情事，是其所為之上
      開證詞應值採信。至異議人患有高頻聽力喪失病症，固有
      亞東醫院九十七年二月二十六日出具之診斷證明書（乙種
      ）一紙足憑，惟異議人於本件違規時，其車輛行經路線係
      經過舉發警員站立的安全島前，舉發員警並已從分隔島走
      下來趨前攔停，舉發員警除鳴笛示警外，並有拿指揮棒示
      意請異議人停車，當時雙方距離極為相近等事實，業據證
      人甲○○證述屬實，有如前述，是異議人當無未見警員攔
      停受檢手勢之理，從而，異議人縱有因聽力損失致無法聽
      得警員鳴笛之情，亦無礙本院就異議人業知悉警員示意其
      停車受檢之認定，是異議人於上開時地闖紅燈並拒絕停車
      接受稽查而逃逸之違規事實，至堪認定。
五、綜上所述，本件異議人騎乘上開普通重型機車，於上揭時、
    地，確有「違反處罰條例之行為，拒絕停車接受稽查而逃逸
    」之違規事實，應堪認定。原處分機關依道路交通管理處罰
    條例第六十條第一項、第六十三條第一項第一款之規定，裁
    處異議人罰鍰三千元，並記違規點數一點，核無違誤。本件
    聲明異議為無理由，應予駁回。
六、據上論斷，應依道路交通案件處理辦法第十九條，裁定如主
    文。
中    華    民    國    97    年    10    月    15    日
                  交通法庭    法  官  白光華
以上正本證明與原本無異。
如不服本裁定，應於送達後五日內，敘明理由向本院提出抗告狀。
                              書記官  張玉如
中    華    民    國    97    年    10    月    15    日


司法院資訊處製作；財團法人民間司法改革基金會備份。
